【裁判字號】    90,上易,951
【裁判日期】    900627
【裁判案由】    偽造文書
【裁判全文】
臺灣高等法院高雄分院刑事判決                      九十年度上易字第九五一號
      上  訴  人
      即  被  告  乙○○
右上訴人因偽造文書案件，不服臺灣澎湖地方法院九十年度易字第一三號中華民國九
十年四月十日第一審判決（起訴案號：臺灣澎湖地方法院檢察署九十年度偵字第二五
號），提起上訴，本院判決如左：
      主      文
上訴駁回。
        事    實
一、乙○○於民國八十五年二月二十日以後之八十五年間，知悉黃清泉遭通緝急須假
    證件作為掩飾，竟基於幫助黃清泉取得變造身分證行使之犯意，由黃清泉將自己
    照片及新台幣（下同）三萬五千元之代價透過雙方友人李柏諭，在台中地區轉交
    乙○○，乙○○再將之交給化名「王國忠」之不詳姓名成年男子，由「王國忠」
    在不詳地點，將黃清泉之照片換貼於原屬甲○○之身分證之特種文書上，變造完
    成後，再陸續透過乙○○、李柏諭將變造之特種文書身分證交給黃清泉使用，黃
    清泉於日後警方臨檢時，果出示該紙身分證逃避警方臨檢，足以生損害於延遲警
    察機關對於通緝犯之逮捕及甲○○本人。嗣於八十八年八月十八日凌晨一時許，
    黃清泉在台南縣永康市○○路二一五巷六八弄十七號為警查獲時，扣得該張變造
    身分證。
二、案經台灣台中地方法院檢察署檢察官自動檢舉後呈由台灣高等法院檢察署檢察長
    令轉台灣澎湖地方法院檢察署檢察官偵查起訴。
        理    由
一、上訴人即被告乙○○經合法傳喚，無正當理由不到庭，然於偵查中對於前述犯罪
    事實坦白承認，核與另案被告黃清泉、李柏諭所述情節相符，且黃清泉遭警逮捕
    時，扣有上述換貼相片之變造身分證一張，亦經台中縣警察局烏日分局八十八年
    八月十八日烏警刑字第三Ｏ六八Ｏ號刑事案件報告書載述甚明。又查黃清泉取得
    上述變造身分證後，於通緝期間經警臨檢而曾持之蒙混過關之事實，業據黃清泉
    陳明在卷，顯見此一行為妨害刑事訴訟程序之進行，並使警察將臨檢對象之人別
    誤為原身分證持有人即案外人甲○○，足生損害於公眾及甲○○。被告於原審審
    理中改稱對於上開變造身分證之事不太清楚云云，顯係臨訟卸責之詞，不足採信
    。本件事證明確，被告犯行，足堪認定。
二、核被告乙○○所為，係幫助犯刑法第二百十六條、第二百十二條之行使變造特種
    文書罪。被告幫助變造特種文書身分證之低度行為，為行使變造特種文書身分證
    之高度行為所吸收，不另論罪。被告未實際參與變造身分證及行使該身分證之構
    成要件行為，僅從中幫助轉交相關物件，促成黃清泉日後有變造之身分證可資行
    使，應論以幫助犯，並依刑法第三十條第二項規定，依正犯之刑減輕其刑，公訴
    人認為被告應與黃清泉、李柏諭、「王國忠」論以共同正犯，容有誤會，應由本
    院變更起訴法條。公訴人另認被告前因偽造有價證券罪，於八十年二月十九日（
    起訴書誤載為八十一年十月十九日）執行完畢，再有本次犯行，應構成累犯等語
    ，但本院認為本件犯行時日久遠，只能確定為八十五年間發生，若為八十五年二
    月十九日前發生，被告固屬累犯，而應加重其刑，但既無證據證明是在上述時間
    以前發生，即應為有利被告之認定，故本院將被告犯行認定為八十五年二月二十
    日以後之八十五年間，而不對被告論以累犯，附此敘明。
三、原審以被告罪證明確，因予適用刑事訴訟法第三百條，刑法第二百十六條、第二
    百十二條、第三十條第二項（原審漏載第二項）、第四十一條第一項，罰金罰鍰
    提高標準條例第一條前段、第二條之規定，並審酌被告素行不佳，但犯罪後態度
    尚稱良好，於偵查中配合查明相關事實，且被告介入犯行程度尚淺，又非出於利
    己所為等情形，量處有期徒刑三月，並諭知如易科罰金之折算標準。認事用法核
    無違誤，所處之刑亦屬適當，被告上訴意旨，仍執前詞，否認犯罪，空言指摘原
    判決不當，為無理由，應予駁回。又按刑法第四十一條於民國九十年一月四日修
    正，同年月十日經總統公布施行，修正後刑法第四十一條第一項規定：「犯最重
    本刑為五年以下有期徒刑以下之刑之罪，而受六個月以下有期徒刑或拘役之宣告
    ，因身體、教育、職業、家庭之關係或其他正當事由，執行顯有困難者，得以一
    元以上三元以下折算一日，易科罰金。但確因不執行所宣告之刑，難收矯正之效
    ，或難以維持法秩序者，不在此限。」。本件被告所犯變造特種文書罪，最重本
    刑為一年以下有期徒刑，在上開條文修正前即屬得易科罰金之案件，不因該條文
    之修正而影響被告得易科罰金之權益及折算標準，自無撤銷原判決之必要，附此
    敘明。
四、被告經合法傳喚，無正當理由不到庭，不待其陳述逕行判決。
據上論斷，應依刑事訴訟法第三百六十八條、第三百七十一條，判決如主文。
本案經檢察官陳惠珠到庭執行職務。
中    華    民    國         九十       年      六      月    二十七    日
                              臺灣高等法院高雄分院刑事第七庭
                                  審判長法官  王光照
                                        法官  黃憲文
                                        法官  黃壽燕
右正本證明與原本無異。
不得上訴。
                                      書記官  蘇恒仁
中    華    民    國         九十       年      六      月    二十八    日
附錄本判決論罪科刑法條：
刑法第二百十六條：
  行使第二百十條至第二百十五條之文書者，依偽造、文書或登載不實事項或使登載
  不實事項之規定處斷。
刑法第二百十二條：
  偽造、變造護照、旅券、免許證、特許證及關於品行、能力、服務或其他相類之證
  書、介紹書，足以生所害於公眾或他人者，處一年以下有期徒刑、拘役或三百元以
  下罰金。
                                                                      Ｈ


司法院資訊處製作；財團法人民間司法改革基金會備份。
